最高法院刑事判決　　　　　　　　　　　　　　　　　八十八年度台非字第四四號
　　上訴人　最高法院檢察署檢察總長
　　被　告　甲○○
右上訴人因被告違反電信法案件，對於台灣高雄地方法院中華民國八十七年三月二十
三日第一審確定判決（八十七年度訴字第五○四號，起訴案號：台灣高雄地方法院檢
察署八十七年度偵字第五九七號），認為違法，提起非常上訴，本院判決如左：
    主  文
原判決關於違背法令部分撤銷。
    理  由
原判決理由稱：「按判決不適用法則或適用不當者，為違背法令，刑事訴訟法第三百
七十八條定有明文。本件原判決認定被告於八十六年八月底某日，持其所有之空白行
動電話一支，在桃園縣內壢某處，交由綽號『小不點』之成年男子，將林春生向中華
電信股份有限公司南區電信分公司合法申請之000000000號行動電話之序號
、內碼電腦程式等，拷貝於上揭空白之行動電話上，足生損害於林春生，被告於取得
該盜拷之行動電話後，復基於意圖為自己不法利益之概括犯意，自同年九月一日起至
同年月底某日止，連續在高雄縣市某處，使用上開拷貝之行動電話，以無線方式，與
不知情之鄭貴花通信多次，致生損害於林春生等情，因而適用電信法第五十六條第一
項，刑法第二十八條、第二百十六條、第二百二十條、第二百十條、第五十五條及其
他相關法條，論處被告行使偽造私文書，足以生損害於他人罪刑，雖非無見。惟查原
判決事實，既認定被告意圖為自己不法利益之概括犯意，自八十六年九月一日起至同
年月底某日止，連續在高雄縣市某處，使用上開拷貝之行動電話，以無線方式，與不
知情之友人鄭貴花通信多次，致生損害於林春生云云，顯係連續數行為而觸犯同一之
罪名，應依連續犯之規定論以一罪，原判決竟未說明應以連續犯論處，不惟有理由不
備之違誤，且有判決不適用法則之違法。且查民國八十五年二月五日修正公布之電信
法第五十六條第一項規定『意圖為自己或第三人不法之利益，以有線、無線或其他電
磁方式，盜接或盜用他人電信設備』罪，此項規定修訂前，對於以拷錄他人行動電話
外碼等電磁方式盜用他人電信設備通信，涉及行使偽造準私文書之態樣，原有刑法第
二百十六條、第二百二十條、第二百十條足資適用。惟修訂後之上揭電信法處罰條文
內容已涵蓋原偽造文書構成要件，且復改定比較前述行使偽造準私文書罪法定刑為輕
之刑度，稽其修訂立法用意，自當依法規競合原理，以特別法與普通法之關係，優先
適用電信法第五十六條第一項，無復適用刑法偽造文書一般規定論處之餘地，否則上
揭電信法之特別處罰條文，勢成具文（參見最高法院八十七年台非字第一五六號判決
）。乃原判決未審酌及此，竟認被告以自備之空白行動電話，拷貝林春生之行動電話
之序號，內碼電腦程式後，連續盜撥使用，除犯上開電信法之罪外，尚犯刑法第二百
十六條、第二百二十條、第二百十條之罪，並依牽連犯從一重論處被告行使偽造私文
書之罪，尤難謂無適用法則不當之違法，案經確定，且不利於被告，爰依刑事訴訟法
第四百四十一條、第四百四十三條提起非常上訴，以資救濟。」
本院按行動電話機之序號及內碼，係話機製造廠商及行動電話通信業者所製作，將之
輸錄於行動電話機之電腦電磁紀錄內，供行動電話通信業者之電腦網路交換控制中心
比對查核，以決定是否准許該話機使用者通信之用，因其合於永續狀態中表示一定用
意證明之刑法文書概念，自屬刑法第二百二十條第二項、第二百十條之準私文書。苟
有盜拷偽造他人行動電話之序號、內碼等於自己之行動電話機內，並持以行使者，即
已觸犯刑法第二百十六條、第二百十條之行使偽造私文書罪，其偽造之低度行為，為
高度之行使行為所吸收，不另論罪。又電信法第五十六條第一項之罪，以意圖為自己
或第三人不法之利益，使用有線、無線或其他電磁方式，盜接或盜用他人電信設備通
信者為要件，所謂以有線、無線或其他電磁方式，盜接或盜用他人電信設備通信者，
並不限於以盜拷他人行動電話之序號、內碼等資料於自己之話機內，為唯一方式，是
犯該罪並不以行使偽造私文書罪之要件為必要，二罪之犯罪形態尚不足完全相互涵蓋
，自非法規競合，而係一行為同時觸犯數罪名之想像競合犯。非常上訴意旨以電信法
第五十六條第一項為刑法行使偽造私文書罪之特別規定，應依法規競合之原則，優先
適用，無復論以行使偽造私文書罪之餘地，指摘原判決適用法則不當，固有誤會。惟
查原判決係認定被告於民國八十六年八月底某日，持其所有之行動電話一具，在桃園
縣內壢某處，交由綽號「小不點」之成年男子，將林春生向中華電信股份有限公司南
區電信分公司合法申請之000000000號行動電話之序號、內碼電腦程式等，
拷貝於上揭空白之行動電話上，足生損害於林春生，被告於取得該盜拷之行動電話後
，復基於意圖為自己不法利益之概括犯意，自同年九月一日起至同年月底某日止，連
續在高雄縣市某處，使用上開拷貝之行動電話，以無線方式，與不知情之鄭貴花通信
多次，致生損害於林春生等情，則依其確認之事實，揆諸首揭說明，被告使用盜拷之
行動電話通信，係一行為同時觸犯刑法第二百十六條、第二百十條行使偽造私文書罪
及電信法第五十六條第一項之盜用他人電信設備通信罪，應從一重之行使偽造私文書
罪處斷。其多次行使偽造私文書之犯行，係基於概括犯意而犯同一罪名，為連續犯，
應以一罪論。乃原判決就被告行使偽造私文書之犯行，竟僅論以刑法第二百十條之偽
造私文書罪（非常上訴意旨誤認原判決係論被告行使偽造私文書罪），並認與電信法
第五十六條第一項為牽連犯，顯有未合；且原判決於理由欄內未依刑法第五十六條之
規定，說明被告係連續犯，應論以一罪，亦有違誤。非常上訴意旨指摘原判決有適用
法則不當及理由不備之違背法令，仍應認為有理由。案經確定，惟原判決尚非不利於
被告，應由本院僅將原判決關於違背法令部分撤銷，以資糾正。
據上論結，應依刑事訴訟法第四百四十七條第一項第一款前段，判決如主文。
中      華      民      國    八十八    年      二      月      四      日
                              最高法院刑事第五庭
                                  審判長法官  黃  劍  青
                                        法官  劉  敬  一
                                        法官  林  增  福
                                        法官  邵  燕  玲
                                        法官  張  清  埤
      右正本證明與原本無異
                                              書  記  官
中      華      民      國    八十八    年      二      月      九      日
